【裁判字號】    98,裁,1467
【裁判日期】    980618
【裁判案由】    營利事業所得稅
【裁判全文】
最  高  行  政  法  院  裁  定
                                      98年度裁字第1467號
上  訴  人  微星科技股份有限公司
代  表  人  甲○
訴訟代理人  呂康德  律師
被 上訴 人  財政部臺灣省北區國稅局
代  表  人  陳文宗
上列當事人間營利事業所得稅事件，上訴人對於中華民國96年4
月12日臺北高等行政法院95年度訴字第1633號判決，提起上訴，
本院裁定如下：
    主  文
上訴駁回。
上訴審訴訟費用由上訴人負擔。
    理  由
一、按對於高等行政法院判決之上訴，非以其違背法令為理由，
    不得為之，行政訴訟法第242條定有明文。依同法第243條第
    1項規定，判決不適用法規或適用不當者，為違背法令；依
    同法第243條第2項規定，判決有該條項所列各款情形之一者
    ，為當然違背法令。又提起上訴，應以上訴狀表明上訴理由
    並應添具關於上訴理由之必要證據，復為同法第244條第1項
    第4款及第2項所明定。是當事人提起上訴，如以原審判決有
    不適用法規或適用不當為理由時，其上訴狀應有具體之指摘
    ，並揭示該法規之條項或其內容；如以原審判決有行政訴訟
    法第243條第2項所列各款情形為理由時，其上訴狀應揭示合
    於該條款之事實。上訴狀或理由書如未依上述方法表明，或
    其所表明者顯與上開法條規定之違背法令情形不相合時，即
    難認為已合法表明上訴理由，其上訴自非合法。又原審判決
    如已明確說明其適用法律之見解，並就當事人主張之法律見
    解，說明其不採之理由，且原判決所採見解與司法院解釋、
    本院判例及通說見解均無牴觸者，當事人如仍堅持其於原審
    主張之歧異見解作為上訴理由，即與所謂原判決「違背法令
    」之情形顯不相當，要難謂為適法之上訴理由。
二、緣上訴人民國（下同）88年度營利事業所得稅結算申報，列
    報佣金支出新臺幣（下同）7,628,815元、兌換虧損98,416,
    336元、研究與發展支出194,625,706元及可抵減稅額38,925
    ,141元、建立國際品牌形象支出83,180,685元及可抵減稅額
    12,477,103元，經被上訴人分別核定佣金支出5,600,936元
    、兌換虧損86,983,935元、研究與發展支出140,359,570元
    及可抵減稅額28,071,914元、建立國際品牌形象支出82,677
    ,449元及可抵減稅額12,401,617元，應補稅額10,758,783元
    。上訴人不服，申經復查結果，除獲准追認兌換虧損11,274
    ,589元、研究與發展支出6,178,109元及可抵減稅額1,235,6
    21元外，其餘仍維持原核定，上訴人猶表不服，就佣金支出
    、研究與發展支出之研究發展單位專業研究人員薪資與生產
    單位改進生產技術或提供勞務技術之費用部分，及建立國際
    品牌形象支出之刊登國際性媒體、報章雜誌之廣告費，提起
    訴願，經遭駁回，遂提起行政訴訟，僅爭執佣金支出及研究
    與發展支出之研究發展單位專業研究人員薪資與生產單位改
    進生產技術或提供勞務技術之費用部分（其餘不再爭執），
    經原審法院判決駁回後，遂提起上訴。
三、上訴意旨雖主張：(一)佣金部分：佣金支出2,027,879元係支
    付微峰公司提供勞務代上訴人辦理委外加工廠（微峰電子廠
    ）之所有出口事宜，上訴人並於88年度結算申報書已列報加
    工費，且為被上訴人所承認。本件於原審審查時，上訴人提
    出委外加工合約書，該合約書係由上訴人之子公司MICRO-ST
    AR INTL（B.V.I.）HOLDING COMPANY LTD.（下稱B.V.I公司
    ）委託微峰電子廠代辦出口事宜，其最終盈虧仍歸上訴人，
    與上訴人之委託代辦出口事宜無異，故約定由上訴人支付每
    月實際發生費用1/2作為佣金，原審卻否准列報為佣金支出
    ，自違營利事業所得稅查核準則第92條之規定，難謂原判決
    無適用法則不當之違法。(二)研究與發展支出及可抵減稅額部
    分：1.原審認定之理由係以單位名稱及人員職稱作為認定之
    標準，按研究發展單位係指專門從事研究新產品、改進生產
    技術、改進提供勞務技術及改善製程之單位而言，其名稱、
    組織層級及數量不限，查核時應就上訴人申報所檢附之證明
    文件，查明是否屬研究與發展之範圍，作為認定之依據。本
    件原審對於研究發展單位之產品企劃一部、產品企劃二部、
    客戶服務部、產品驗證課、設計部零件課、先進技術發展部
    等，以其名稱認為顯非專門從事新產品之單位，顯然違反投
    資抵減辦法審查要點規定。又研發本部副總經理黃金請83年
    起即獲被上訴人審查認列為研發人員，被上訴人卻於本件否
    准認列，黃君工作內容並未改變，被上訴人之審查標準莫衷
    一是，其處分是否違法，不辯自明。2.系爭生產單位改進生
    產技術或提供勞務技術之費用12,378,126元，其性質為產品
    開發階段之測試，如新產品之設計規格是否符合WINDOW系統
    或其他規格之測試，此為研發階段即需進行，否則所研發之
    新產品，根本無法進入量產，該測試支出係屬投資抵減辦法
    審查要點所稱之研究新產品階段中為符合國外相關單位之認
    證要求所支出之測試費用。至銷售行為所需外包驗證測試動
    作係由工廠之品質檢驗部門在出貨前委外處理，非屬研發階
    段之規格測試認證，上訴人並未列入研發費用，原審未查，
    亦否准認列，違反相關法令規定等語。
四、惟查原判決駁回上訴人之訴，其理由已明：(一)佣金支出部
    分：1.依上訴人之主張，系爭佣金支出係支付微峰公司提供
    勞務代辦其所委託微峰電子廠之所有出口事宜，其顯非上訴
    人對經紀人、代理人或代銷商因介紹或代理銷售該事業之產
    品或服務，而由上訴人支付之報酬，是即使認上訴人有此支
    出，亦不能認有佣金支出。2.上訴人據以主張系爭佣金支出
    之其與微峰公司間之佣金契約書，並未具體約定微峰公司應
    提供之勞務內容，而且因他人提供勞務而支付報酬，通常係
    以該勞務提供內容之多寡、難易程度、支付報酬人因而受得
    之利益作為支付標準，然上訴人支付對價不以微峰公司所提
    供勞務之具體內容為計價基礎，反而以微峰公司每月實際發
    生費用作為計價基礎，已有違常情。上訴人係主張系爭佣金
    支出為支付微峰公司提供勞務代辦其所委託微峰電子廠之所
    有出口事宜，並提示加工費明細表為證，然依據其提出之委
    託微峰電子廠之委託加工合約書，其契約兩造為上訴人轉投
    資之B.V.I公司與微峰電子廠。故委託微峰電子廠加工者為
    B.V.I公司，並非上訴人，則該微峰電子廠加工後產品之出
    口，與上訴人即屬無關，上訴人無需委託微峰公司代辦出口
    事宜，微峰公司所代辦出口事宜與上訴人無關。是上訴人主
    張系爭佣金支出為支付微峰公司提供勞務代辦其所委託微峰
    電子廠之所有出口事宜云云，並不足採。故即令上訴人有支
    付微峰公司2,027,879元，亦係出於其他原因。上訴人復無
    法提出相關事證證明該項支出與上訴人公司之本業及附屬業
    務有關，自無從列報為費用支出。3.上訴人原列報委託微峰
    電子廠之加工費雖未經被上訴人剔除，然上訴人係於訴訟中
    始提出上開委託加工合約書，被上訴人並陳明稽徵機關基於
    成本考量，得就結算申報案件作重點項目查核，本件營業成
    本中之加工費並非重點查核項目，原核定依其申報數核定，
    且委託微峰電子廠加工者為B.V.I公司，並非上訴人，上訴
    人所列報之加工費，能否認為屬於上訴人公司之費用，實大
    有疑問，上訴人自不能以其申報之加工費經被上訴人認列，
    而主張其有系爭佣金支出。上訴人所主張之支付微峰公司2,
    027,879元，顯非佣金，亦無從認與上訴人公司之本業及附
    屬業務有關，自無從列報為費用支出，被上訴人予以剔除，
    於法有據。(二)研究與發展支出及可抵減稅額部分：1.依上訴
    人提出之公司組織系統圖及部門業務職掌等資料，其研發本
    部設硬體一部、硬體二部、軟體部、設計服務部、先進技術
    發展部、客戶服務部、產品企劃一部、產品企劃二部及產品
    驗證課，其中產品企劃一部及產品企劃二部負責蒐集客戶對
    產品問題之回饋或客戶及廠商對產品之需求；先進技術發展
    部負責增加產品附加價值及研究新產品量產可行性；產品驗
    證課負責設計和執行產品相容性、可靠性之驗證；設計服務
    部零件承認課除確認產品零件、建立零件料號外，並尋找第
    二零件來源以降低產品價格，核其業務性質均非屬專門從事
    研究新產品之單位，而客戶服務部，顧名思義，顯非專門從
    事研究新產品之單位。上訴人亦自承其提出於被上訴人之資
    料不足以證明上開人員確有從事研究發展工作。至上訴人於
    訴訟中提出之「88年度申請研究發展支出投資抵減補充說明
    」、「88年度申請研究發展支出投資抵減補充說明之附件」
    及「88年度申請研究發展投資抵減申報文件」，主要係關於
    上開人員之學經歷及產品本身、研發流程之說明，均非研究
    計畫、報告或研究紀錄，均不足以證明該等部門員工莊銘瑜
    等67人，係屬於研究發展單位且專門從事研究發展工作之全
    職人員。2.研發本部扣除副總經理黃金請以外之14人及企劃
    二部助理屠菁芳共15人為各該部門行政助理，此為上訴人所
    不爭執，彼等顯非屬專業研究人員範圍。又因研發本部所設
    共9部門，有6個部門高達2/3非屬專門從事研究新產品之單
    位，是所謂研發本部難謂屬於研究發展單位，否則營利事業
    可以增加研究發展單位之所屬層級，而將與研究發展無直接
    關聯之主管之薪資列報為研究發展單位專業研究人員之薪資
    ，此當非投資抵減法令之本意。是研發本部之主管即副總經
    理黃金請自非屬專門從事研究發展工作之全職人員。是被上
    訴人以黃金請等共83人非專業研究人員，否准認列其等人員
    薪資為研究與發展支出之研究發展單位專業研究人員薪資，
    並無不合。3.至上訴人主張黃金請部分，於83年度之復查案
    件已獲准認列，本件應比照云云。然本件係88年度營利事業
    所得稅案件，被上訴人主張上訴人公司88年度之組織系統與
    其83年度組織系統並不相同，此為上訴人所不爭執，上訴人
    亦自承黃金請於83年度時為經理，於88年度時為副總經理，
    情況均有不同，無從比較，自不得以83年度時黃金請部分已
    獲准認列，而要求本件88年度亦應認列。4.上訴人列報之測
    試費所測試之產品明細，其中部分所測試之產品並非上訴人
    88年度研究計畫之新產品，該部分之測試費(合計12,378,12
    6元)自非上訴人88年度「研究新產品階段中為符合國外相關
    單位之認證要求所支出之測試費用」，無從認列為研究發展
    支出等語。即已就上訴人主張各節一一加以論駁，及說明其
    認定事實之依據、適用法律之見解，並從上訴人組織部門業
    務職掌之內容及研究計畫、報告、研究紀錄之實質，去判定
    該部門是否為研究發展單位，其員工是否為從事研究發展工
    作之全職人員，顯無上訴人所指摘專以單位名稱及職稱作為
    認定是否屬於從事研究發展工作之全職人員之標準等情形。
    核其上訴意旨無非堅持其於原審主張之歧異見解，就原審認
    事用法之職權行使，指摘其為不當，並就原判決已論斷者，
    泛言未論斷，核與所謂判決「違背法令」之情形顯不相當，
    且誤解原判決意旨或未針對原判決已論斷之內容（原判決已
    舉MS-6202、MS-6204產品為例，說明上訴人列報之測試費所
    測試之產品明細，其中部分所測試之產品並非上訴人88年度
    研究計畫之新產品，該部分之測試費自非上訴人88年度「研
    究新產品階段中為符合國外相關單位之認證要求所支出之測
    試費用」，無從認列為研究發展支出）而為指摘，均難認對
    原判決之如何違背法令已有具體之指摘。依首開規定及說明
    ，應認其上訴為不合法。
五、依行政訴訟法第249條第1項前段、第104條、民事訴訟法第
    95條、第78條，裁定如主文。
中    華    民    國    98    年    6     月    18    日
                    最高行政法院第七庭
                        審判長法官  藍  獻  林
                              法官  帥  嘉  寶
                              法官  廖  宏  明
                              法官  張  瓊  文
                              法官  林  文  舟
以  上  正  本  證  明  與  原  本  無  異
中    華    民    國    98    年    6     月    19    日
                              書記官  邱  彰  德


司法院資訊處製作；財團法人民間司法改革基金會備份。
